臺灣臺南地方法院交通事件裁定　　　　100年度交聲字第718號
原處分機關　交通部公路總局嘉義區監理所麻豆監理站
異　議　人
即受處分人　黃政嘉
上列異議人即受處分人因違反道路交通管理處罰條例案件，對於
交通部公路總局嘉義區監理所麻豆監理站民國100年8月30日所為
之裁決處分（處分案號：麻監裁罰字第裁75-M00000000號）聲明
異議，本院裁定如下：
    主    文
原處分關於罰鍰新臺幣貳仟柒佰元部分撤銷。
上開撤銷部分，黃政嘉不罰。
其餘異議駁回。
    理    由
一、原處分意旨略以：異議人黃政嘉於民國99年8月24日5時2分
    許，駕駛登記為劉秋玉所有之車牌號碼TQ-6027號自用小客
    車（下稱系爭汽車），沿臺南市新化區臺19甲線由南向北行
    駛，行經臺19甲線及南170線道路口處闖紅燈，適第三人程
    頭駕駛車牌H5H-191號重型機車沿南170線由西向東行駛至該
    路口，異議人閃避不及撞上程頭駕駛之上開機車，致程頭受
    有右側腿、臀、胸、肩、頸、頭部挫傷合併骨折血氣胸，致
    多發性損傷合併創傷性休克，並於同日上午9時23分許傷重
    不治死亡，經臺南縣警察局新化分局（下稱舉發機關）警員
    到場處理後，以「行經有燈光號誌管制之交岔路口闖紅燈」
    及「汽車駕駛人，駕駛汽車有違反道路交通安全規則，因而
    肇事致人死亡情形」為由製單舉發，嗣經原處分機關即交通
    部公路總局嘉義區監理所麻豆監理站以其違規事證明確，依
    道路交通管理處罰條例第53條第1項、第61條第1項第4款之
    規定，裁處異議人新臺幣（下同）2,700元，吊銷駕駛執照
    ，1 年內不得考領駕駛執照之處分等語。
二、聲明異議意旨略以：本件事故已與被害人家屬達成和解，且
    本件業務過失致死案件另經鈞院以99年度交易字第372號刑
    事判決判處異議人有期徒刑1年，經上訴臺灣高等法院臺南
    分院，經該院以100年度交上訴字第207號刑事判決駁回異議
    人之上訴，並給予異議人緩刑3年確定，故原處分機關就此
    裁罰異議人，是否有違一事不二罰。又道路交通管理處罰條
    例第61條第1項第4款之規定，並未明文規定「應」吊銷駕照
    ，且每件事故後，各當事人的處理態度都不盡相同，如此齊
    一的裁處吊銷駕駛執照1年處分，顯違憲法第7條之平等原則
    ，行政程序法第6條、第7條之平等原則及比例原則，故原處
    分機關就道路交通管理處罰條例第61條第1項第4款之規定應
    解釋為「得」吊銷駕照，方屬妥適。另異議人係以駕駛車輛
    為謀生工具，如駕駛執照遭原處分機關吊銷1年，異議人及
    其家人將陷於經濟上之困境，為此聲明異議，請求撤銷原處
    分等語。
三、按汽車駕駛人，行經有燈光號誌管制之交岔路口闖紅燈者，
    處1,800元以上5,400元以下罰鍰；汽車駕駛人，駕駛汽車有
    違反道路交通安全規則，因而肇事致人死亡者，吊銷其駕駛
    執照；汽車駕駛人，曾依本條例其他各條規定吊銷駕駛執照
    者，1年內不得考領駕駛執照，道路交通管理處罰條例第53
    條第1項、第61條第1項第4款、第67條第3項亦有明文。
四、經查：
  (一)舉發機關以異議人於上開時、地有「行經有燈光號誌管制之
    交岔路口闖紅燈」及「汽車駕駛人，駕駛汽車有違反道路交
    通安全規則，因而肇事致人死亡情形」之違規行為而舉發，
    原處分機關據此裁處異議人罰鍰2,700元，吊銷駕駛執照，1
    年內不得考領駕駛執照等事實，有原處分機關100年8月30日
    麻監裁罰字第裁75-M00000000號裁決書及舉發機關99年8月
    29日南縣警交字第M00000000號舉發通知單各1份在卷為證。
  (二)本件異議人於上開時、地，駕駛系爭汽車，因「行經有燈光
    號誌管制之交岔路口闖紅燈」及「汽車駕駛人，駕駛汽車有
    違反道路交通安全規則，因而肇事致人死亡」之違規行為，
    為舉發機關員警舉發等情，為異議人所不爭執，並有前述舉
    發通知單1紙在卷可稽。又異議人上開違規事實所涉刑事案
    件部分，經臺灣臺南地方法院檢察署檢察官以99年度偵字第
    15824號起訴，異議人於本院以99年度交易字第372號交通事
    件案件審理中，於99年12月15日就檢察官起訴之事實當庭認
    罪，此有該案本院準備程序筆錄在卷可稽（本院99年度交易
    字第372號交通事件卷第24頁背面），本院遂就異議人業務
    過失致死部分，判處有期徒刑1年，異議人不服上揭判決而
    上訴之，經臺灣高等法院臺南分院以100年度交上訴字第207
    號判決駁回異議人之上訴，另給予異議人緩刑3年而確定在
    案，此經本院依職權調取本院99年度交易字第372號交通事
    件卷宗到院供參，是本件異議人上開通過路口闖紅燈，並致
    程頭受有受有右側腿、臀、胸、肩、頸、頭部挫傷合併骨折
    血氣胸，致多發性損傷合併創傷性休克而傷重不治死亡之違
    規事實洵堪認定。
  (三)按95年2月5日生效之行政罰法第26條第1項規定，一行為同
    時觸犯刑事法律及違反行政法上義務規定者，依刑事法律處
    罰之。但其行為應處以其他種類行政罰或得沒入之物而未經
    法院宣告沒收者，亦得裁處之。究其立法目的，無非以一行
    為同時觸犯刑事法律及違反行政法上義務規定時，由於刑罰
    與行政罰同屬對不法行為之制裁，而刑罰之懲罰作用較強，
    故依刑事法律處罰，即足資警惕時，實無一事二罰再處行政
    罰之必要，且刑事法律處罰，由法院依法定程式為之，較符
    合正當法律秩序，應予優先適用，但罰鍰以外之沒入或其他
    種類行政罰，因兼具維護公共秩序之作用，為達行政目的，
    行政機關仍得併予裁處。基此可知，異議人有上揭違規之事
    實既可認定，原處分機關裁處異議人罰鍰2,700元，吊銷駕
    駛執照及1年內禁考之裁罰，其中罰鍰2,700元部分，原處分
    機關係以異議人有「行經有燈光號誌管制之交岔路口闖紅燈
    」之違規而予以裁罰，惟異議人行經有燈光號誌管制之交岔
    路口闖紅燈之違規部分，業經異議人業務過失致死之刑罰所
    及，原處分機關就此部分另裁罰異議人罰鍰2,700元部分，
    顯悖於一事不二罰，應由本院撤銷，改諭知不罰之處分。
  (四)至原處分機關以異議人有「汽車駕駛人，駕駛汽車有違反道
    路交通安全規則，因而肇事致人死亡情形」裁罰異議人吊銷
    駕駛執照及1年內禁考之裁罰，係罰鍰以外之其他種類行政
    罰，乃為維護道路交通用路權人之生命、身體之安全法益，
    依行政罰法第26條第1項但書之規定，本得裁處之，原處分
    機關就此裁決，並無不當。且本條規定並未賦予原處分機關
    任何裁量空間，凡有駕駛違反道路交通安全規則之行為而肇
    事致人死亡者，一律均吊銷駕駛執照，至於事故後處理態度
    方面，僅得於上開刑事業務過失致死案件中量刑時斟酌之（
    刑法第57條），併此敘明。
  (四)綜上所述，異議人為汽車駕駛人，駕駛汽車有「行經有燈光
    號誌管制之交岔路口闖紅燈」及「汽車駕駛人，駕駛汽車有
    違反道路交通安全規則，因而肇事致人死亡情形」之違規行
    為，堪予認定。惟原處分機關依道路交通管理處罰條例第53
    條第1項之規定，對異議人所處罰鍰2,700元部分之行政裁罰
    ，顯違行政罰法第26條第1項之規定，此部分處分即有未洽
    ，應撤銷該罰鍰處分並就該部分為異議人不罰之諭知，以資
    適法。另原處分機關依道路交通管理處罰條例第61條第1項
    第4款及第67條第3項之規定，裁處異議人吊銷駕駛執照，1
    年內禁考之處分，於法尚無不合，從而，此部分異議為無理
    由，應予駁回。
五、據上論斷，應依道路交通管理處罰條例第87條第2項、道路
    交通事件處理辦法第18條、第19條，裁定如主文。
中    華    民    國   100    年    12    月    26    日
                    交通法庭  法  官  黃聖涵
以上正本證明與原本無異。
如不服本裁定，應於收受送達後5日內向本院提出抗告狀。（應
附繕本）
                              書記官  吳揆滿
中    華    民    國   100    年    12    月    26    日